臺灣新北地方法院行政訴訟判決
111年度簡字第82號
111年8月24日辯論終結
原      告  石永椿  


被      告  新北市政府

代  表  人  侯友宜  
訴訟代理人  李晏嬋  
            陳柏君  
            黃恆瑋  
上列當事人間因傳染病防治法事件，原告不服衛生福利部111年4
月28日衛部法字第0000000000號訴願決定，提起行政訴訟（原處
分案號：新北市政府110年11月4日新北府經商字第0000000000號
函），本院判決如下：
    主  文
一、原告之訴駁回。
二、訴訟費用由原告負擔。
    事實及理由
壹、程序事項：
    本件係因原告不服行政機關所為新臺幣（下同）40萬元以下
    罰鍰處分（本件罰鍰金額6萬元），依行政訴訟法第229條第
    2項第2款之規定，應適用同法第2編第2章之簡易訴訟程序。
貳、實體方面：
一、爭訟概要：緣原告於新北市○○區○○路000號經營自助選物販
    賣機業務（市招：夠好玩台北3店），經被告所屬經濟發展
    局（下稱經發局）於民國110年10月1日派員前往上址稽查，
    查獲原告規避被告就自助選物販賣機營業場所，須提送申請
    書或防疫計畫經新北市政府經濟發展局核准後始得營業之防
    疫管制措施，而違反被告110年9月27日新北府經商字第1101
    815167號公告及傳染病防治法第37條第1項第2款規定，被告
    乃依同法第67條第1項第2款規定，以110年11月4日新北府經
    商字第0000000000號函（下稱原處分），裁處原告罰鍰6萬
    元。原告不服，提起訴願，亦經訴願機關決定駁回，遂提起
    本件行政訴訟。
二、原告起訴主張及聲明：
㈠、主張要旨：
　　依新北府經商字第1101815167號公告罰則說明，未經核准即
    復業，依傳染病防治法第67條第1項第2款規定處罰，根據傳
    染病防治法第67條第1項第2款規定的內容所示，經發局於11
    0年10月1日至本店稽查時，能證明原告並無拒絕、規避或妨
    礙主管機關依第37條第1項第1款至第5款所採行之措施，且
    現場亦遵守經濟部於110年8月13日公告的經商字第11002424
    190號的防疫管制措施之規範，既然現場皆符合防疫措施之
    規範，公告說遵守本管制措施之規範，據以營業。因此，原
    告認為案址皆符合防疫規定，且在稽查人員稽查後，依商業
    登記法第31條規定，在時間內辦理營業登記，所以認為被告
    不應依傳染病防治法第37條第1項第2款規定開罰。
㈡、當庭主張：
⑴、在110年8月13日經濟部的公告，自助選物販賣機營業場所防
    疫管理措施指引有相關規定，在現場勘驗照片看到我們都是
    有做相關設施，有符合上面措施，不應該罰我們。
⑵、（問：你是在110年10月8日重新辦理商業登記？）我們知道
    好像商業法在30日內可以申請，所以在10月初辦理。之前我
    們根本沒有營業，9月15日開始營業，但在5月23日疫情三級
    警戒，我們都沒營業。我們覺得復業這個詞很奇怪。
⑶、他是9月27日公告，我們是9月15日開始營業，我們那時想說
    還在30天內可以登記，所以我們有趕快去登記，我們知道要
    在30天內登記完成。
⑷、（問：為何不在9月28日間完成登記？）我們有兩家店，這兩
    家店還沒討論好股份誰佔多少誰負責，內部還沒整合好，我
    們也不知道9月27日有這公告。
㈢、聲明：⑴訴願決定及原處分均撤銷。⑵訴訟費用由被告負擔。
三、被告答辯及聲明：
㈠、答辯要旨：
⑴、查，原告於新莊區新莊路369號所經營之自助選物販賣機營業
    場所，核屬被告110年9月27日公告之適用對象(參乙證2公告
    事項一)，原告自應依該公告提送申請書經被告核准後始得
    營業，並應遵守被告針對各類營業場所防疫管制措施（如實
    施實聯制登記、手部消毒及量測體溫並於每日非營業時間，
    須於出入口設置明確之阻隔設施，並標示禁止進入，以避免
    消費者入場等）。而被告於110年10月1日派員至旨揭處所查
    察，見現場擺放選物販賣機共計30台，均插電並為可操作狀
    態且正有消費者遊玩，此有被告現場紀錄表及照片可證，然
    被告迄今未收受原告之營業申請，故其違規事實明確。
⑵、續查被告110年5月17日新北府經商字第1100953405號公告(乙
    證4)及5月26日新北府經商字第1101013941號公告(乙證5)基
    於部分營業場所難以落實保持安全社交距離，或因無人管理
    導致使用後難以立即清消等具防疫風險情事，因而公告十類
    特定行業及八類營業場所(含自助選物販賣機營業場所)，自
    即日起暫停營業，包含目前營業中及預計營業之場所，才可
    達到防治疫情之目的及效果。續查，因應疫情趨緩且同時經
    濟部於110年8月13日經商字第11002424190號公告自助選物
    販賣機營業場所防疫管理措施指引（乙證6），被告另於110
    年8月14日新北府經商字第1101536568號公告(乙證7)自即日
    起有條件開放自助選物販賣機等營業場所，包括過去已登記
    營業但因疫情暫時關閉場所及新設登記之營業場所，原告本
    應依負責人之注意義務遵守現行營業相關法規範，縱使原告
    已於110年10月8日辦理商業登記(乙證8)，仍應遵守被告針
    對各類營業場所防疫管制措施之公告，故原告所訴之理由，
    係有規避責任之情事。續查被告當日稽查照片所示，現場擺
    放選物販賣機共計30台，均插電營業中，顯然得以隨時供不
    特定人遊玩。又原告為該場所之負責人，應於疫情期間注意
    各項管制措施，惟仍有違規營業行為，其主觀縱無故意，亦
    具有應注意能注意而不注意之過失，原告於110年10月1日營
    業情事已與被告公告之防疫管制措施規定不符。
⑶、綜上所述，原告上開主張，實不足採，被告所為處分於法應
    屬有據，謹請鈞院惠賜如答辯聲明之判決。
㈡、聲明：⑴駁回原告之訴。⑵訴訟費用由原告負擔。　　
四、爭點事項：
㈠、原告主張現場依經濟部於110年8月13日公告的經商字第11002
    424190號防疫管制措施之規範，並於30日內完成登記，被告
    裁罰是否適法有據?
㈡、原告主張其知道要在30天內完成登記，其不知道9月27日有公
    告，可否據此免除行政責任？
五、本院之判斷：
㈠、上開爭訟概要事實，除爭點事項外，其餘為兩造所不爭執，
　　並有新北市政府110年10月1日稽查商業活動現場紀錄表及現
    場採證照片、新北市政府110年9月27日新北府經商字第1101
    815167號公告、110年11月5日及110年11月9日送達證書、新
    北市政府110年5月17日新北府經商字第1100953405號公告、
    新北市政府110年5月26日新北府經商字第1101013941號公告
    、經濟部110年8月13日經商字第11002424190號公告、新北
    市政府110年8月14日新北府經商字第1101536568號公告原告
    商工登記公示資料查詢畫面等資料在卷可參（見本院卷第75
    頁至第98頁），此部分事實應堪認定。
㈡、本件應適用之相關法令：
⑴、傳染病防治法第37條第1項第2款：「地方主管機關於傳染病
    發生或有發生之虞時，應視實際需要，會同有關機關（構）
    ，採行下列措施：二、管制特定場所之出入及容納人數。」
    。
⑵、傳染病防治法第67條第1項第2款：「有下列情事之一者，處
    新臺幣六萬元以上三十萬元以下罰鍰：二、拒絕、規避或妨
    礙主管機關依第二十九條第二項、第三十二條第一項所為之
    輔導及查核或第三十七條第一項第一款至第五款所採行之措
    施。」。
⑶、新北市政府110年9月27日新北府經商字第1101815167號公告
    ：「依據：依傳染病防治法第37條第1項第2款、第6款及第3
    項規定辦理。公告事項：一、對象:新北市轄內各營業場所
    。二、期間：自中華民國110年9月23日起，停止適用日期由
    本府另行公告。三、公告對象應遵守附件所列各項防疫措施
    ，如有違反者，依據傳染病防治法視違規情節裁處。」　
㈢、查原告於新莊區新莊路369號，店名「夠好玩台北3店」所經
    營之自助選物販賣機營業場所，核屬被告上開110年9月27日
    新北府經商字第1101815167號公告之適用對象，自中華民國
    110年9月23日起須核准後始得營業，原告自應依該公告提送
    申請書經被告核准後始得營業，並應遵守被告針對各類營業
    場所防疫管制措施（如實施實聯制登記、手部消毒及量測體
    溫並於每日非營業時間，須於出入口設置明確之阻隔設施，
    並標示禁止進入，以避免消費者入場等）。而被告於110年1
    0月1日派員至上揭處所查察，見現場擺放選物販賣機共計30
    台，均插電並為可操作狀態且正有消費者遊玩，此有110年1
    0月1日被告稽查商業活動現場紀錄表及照片可證（見本院卷
    第75-78頁），然被告迄今未收受原告之營業申請，故其違
    規事實明確。
㈣、原告以前開主張要旨置辯。惟查：
⑴、查被告110年5月17日新北府經商字第1100953405號及5月26日
    新北府經商字第1101013941號公告（見本院卷第87-90頁）
    基於部分營業場所難以落實保持安全社交距離，或因無人管
    理導致使用後難以立即清消等具防疫風險情事，因而公告十
    類特定行業及八類營業場所(含自助選物販賣機營業場所)，
    自即日起暫停營業，包含目前營業中及預計營業之場所，才
    可達到防治疫情之目的及效果。再者，因應疫情趨緩經濟部
    於110年8月13日以經商字第11002424190號公告「自助選物
    販賣機營業場所防疫管理措施指引」，並將視疫情發展適時
    檢討修正，提供各界運用，而非只要依上開防疫管理措施指
    引，無需申請核准即可營業。另依被告於110年8月14日新北
    府經商字第1101536568號公告（見本院卷第93-94頁）自即
    日起有條件開放自助選物販賣機等營業場所，包括過去已登
    記營業但因疫情暫時關閉場所及新設登記之營業場所，嗣又
    於110年9月27日公告自110年9月23日起應依該公告提送申請
    書經被告核准後始得營業，並應遵守被告針對各類營業場所
    防疫管制措施，原告本應依負責人之注意義務遵守現行營業
    相關法規範，原告於本院審理時亦陳稱自110年9月15日即開
    始營業，本應遵守被告針對各類營業場所防疫管制措施之公
    告，然遲至110年10月8日始辦理商業登記，係有規避責任之
    情事。
⑵、又行政罰法第8條前段：「不得因不知法規而免除行政處罰責
    任。」。原告雖主張其不知道9月27日有這公告云云。按行
    政處分，係指行政機關就公法上具體事件所為之決定或其他
    公權力措施而對外直接發生法律效果之單方行政行為。前項
    決定或措施之相對人雖非特定，而依一般性特徵可得確定其
    範圍者，為一般處分，適用本法有關行政處分之規定。行政
    程序法第92條第1項、第2 項前段定有明文。一般處分，依
    行政程序法第100條第2項、第110條第2項之規定，一般處分
    之送達得以公告為之，除公告另訂不同日期者外，自公告日
    起發生效力。而就前述新北市政府110年9月27日新北府經商
    字第1101815167號公告而言，被告乃依傳染病防治法第37條
    第1項第2款規定公告自110年9月23日起自助選物販賣機店（
    夾娃娃機）應申請核准始得營業，就上開公告事項乃具對外
    直接發生法律效果，且該公告之相對人雖非特定，然依一般
    性特徵仍可得確定其範圍為新北市內，核屬一般處分，即應
    自公告所定之日即110年9月23日即發生效力，而依上開行政
    罰法第8條前段規定，不得因不知法規而免除行政處罰責任
    。是原告上開主張，即非可採。
⑶、又依當日稽查照片所示（見本院卷第76-78頁），現場擺放選
    物販賣機共計30台，均插電營業中，顯然得以隨時供不特定
    人遊玩。而原告為該場所之負責人，應於疫情期間注意各項
    管制措施，惟仍有違規營業行為，其主觀縱無故意，亦具有
    應注意能注意而不注意之過失，原告未經申請核准營業，於
    110年10月1日為被告查獲營業情事，與公告之防疫管制措施
    規定不符。難解免原告過失之責。
⑷、綜上所述，被告以原告違反傳染病防治法第37條第1項第2款
    及上開公告之規定，並依傳染病防治法第67條第1 項第2款
    規定裁處罰鍰6萬元之原處分內容，並無違誤；訴願決定予
    以維持，亦無不合。
六、本件判決基礎事證已臻明確，此外，兩造其餘攻擊防禦方法
    及訴訟資料，經本院審核後，亦與本案爭點無涉，或對於本
    件判決結果不生影響，爰無庸一一再加論述，特併敘明。
七、結論：原處分認事用法，均無違誤，訴願決定遞予維持，亦
　　無不合。原告訴請撤銷，為無理由，應予駁回，訴訟費用由
　　原告負擔。
八、依行政訴訟法第 236 條、第 195 條第 1 項後段、第 98條
    第 1 項規定，爰判決如主文。
中    華    民    國   111    年    9    月    14    日
                  行政訴訟庭法  官  陳伯厚
上為正本係照原本作成。
如不服本判決，應於判決送達後20日內，向本院提出上訴狀，上
訴狀並應記載上訴理由，表明關於原判決所違背之法令及其具體
內容或依訴訟資料可認為原判決有違背法令之具體事實，並依法
繳納上訴費用新台幣3000元。其未表明上訴理由者，應於提出上
訴後20日內向本院補提理由書（上訴狀及上訴理由書均須按他造
人數附繕本），如逾期未提出上訴理由書者，本院毋庸再命補正
，由本院逕以裁定駁回上訴。
                            書記官  陳柔吟　　
中　　華　　民　　國　　111 　年　　9 　　月　　15　　日